【裁判字號】    92,訴,1082
【裁判日期】    921225
【裁判案由】    強盜等
【裁判全文】
臺灣彰化地方法院刑事判決                        九十二年度訴字第一八二號
    公  訴  人  臺灣彰化地方法院檢察署檢察官
    被      告  乙○○
    被      告  丙○○
    右二人共同
    指定辯護人  康春田律師
右列被告等因強盜等案件，經檢察官提起公訴（九十二年度偵字第三六五六號），本
院判決如左：
    主  文
乙○○共同意圖為自己不法之所有，攜帶兇器，以強暴至使不能抗拒，而取他人之物
，累犯，處有期徒刑柒年陸月；又未指定犯人，而向該管公務員誣告犯罪，累犯，處
有期徒刑月；應執行有期徒刑柒年捌月。
丙○○共同意圖為自己不法之所有，攜帶兇器，以強暴至使不能抗拒，而取他人之物
，累犯，處有期徒刑柒年陸月。
    事  實
一、乙○○前有違反麻醉藥品管理條例、肅清煙毒條例等前科，最近一次於民國八十
    九年間，因犯竊盜及公共危險罪，經本院分別判處有期徒刑五月、四月，應執行
    有期徒刑八月確定，甫於九十一年十一月二十九日執行完畢；丙○○前亦有竊盜
    、妨害家庭等前科，最近一次於八十三年間，因違反肅清煙毒條例及麻醉藥品管
    理條例案件，分別經本院判處有期徒刑三年四月、五月，及臺灣高等法院判處有
    期徒刑一年確定，後經定應執行刑為四年五月，甫於九十一年十二月二日執行完
    畢。詎二人均仍不知悔改，竟共同基於意圖為自己不法所有之犯意聯絡，因乙○○曾在設於彰化縣彰化市○○○路四八四號之「總統旅遊公司」彰化站（下稱總
    統旅遊公司）任職，熟悉該公司附近之地形，及該公司後方有一道鐵門，打開後
    可通往後方之巷子，乙○○乃於九十二年四月二十四日上午十時許，駕駛其向不
    知情之邱民安所借用之車牌號碼Ｖ五─七八八三號自小客車，前往丙○○向不知
    情之甲○○所借住之彰化縣花壇鄉○○村○○路○段七四三號找丙○○，二人乃
    計劃至總統旅遊公司強盜，並推由丙○○下手，乙○○則至總統旅遊公司後門巷
    口等待接應。謀議既定，乙○○於同日中午十二時四十五分許，駕駛上開自小客
    車，搭載丙○○抵達總統旅遊公司，丙○○攜帶自甲○○家中取出之在客觀上足
    以對人之生命、身體、安全構成威脅，可用以殺、傷人，具有危險性之水果刀一
    把，頭戴鴨舌帽並著口罩進入總統旅遊公司（適逢ＳＡＲＳ流行，該公司站務人
    員丁○○亦不疑有他），乙○○則依計劃將車輛駛至該公司後門巷口等候接應。
    丙○○進入總統旅遊公司後，即先佯裝乘客詢問丁○○下一班到臺北車次之時間
    ，丁○○回答係下午一點半之後，丙○○又偽稱要借用廁所，丁○○告知廁所在
    後面，丙○○乃往後方廁所走去，未幾，丙○○突然往丁○○方向衝去，持前開
    預藏之水果刀，喝令丁○○將錢交出來，丁○○稱沒錢後，丙○○即持水果刀架
    住丁○○之脖子，並將丁○○壓在牆角，致使丁○○不能抗拒，進而打開櫃檯抽
    屜，強取抽屜內之現金新台幣（下同）一萬元，以及丁○○之皮包一個（內有現
    金五千元、身分證、健保卡、金融卡、鑰匙及ＧＤ９２型行動電話一支），得手
    後，隨即依計劃跑向後門欲開啟鐵門，惟因無法開啟，遂又衝往前門，由前門逃
    離現場，惟因一時緊張，不慎將水果刀一把遺留現場。丙○○逃出後直接跑向總
    統旅遊公司後方巷子，丁○○見狀立即追隨其後，見丙○○坐上乙○○駕駛之自
    小客車逃逸。乙○○因見丁○○在後追趕，恐丁○○已記下其車號，明知其駕駛
    之自小客車並未失竊，但為避免遭警方查緝，竟基於未指定犯人誣告之犯意，撥
    打行動電話向不知情之邱民安謊稱上開自小客車已失竊，並請邱民安去申報失竊
    ，邱民安不疑有他，即向彰化縣警察局溪湖分局舊館派出所報稱其所有之自小客
    車已失竊，請求協助偵查竊盜罪嫌，而為未指定犯人，向該管公務員誣告犯罪。
    二人逃離現場後，將強盜所得現金朋分花用，行動電話由丙○○留用，其餘證件
    則丟棄而未尋獲。嗣經丁○○記下車牌號碼報警處理，經警循線調查，並持臺灣
    彰化地方法院檢察署檢察官拘票分別於九十二年四月二十八日十八時十五分、同
    年六月二十六日二十三時三十分，拘提乙○○、丙○○到案，並在丙○○上揭向
    甲○○借住之房間內，起獲二人強盜所得之ＧＤ９２型行動電話一支，而查悉上
    情。
二、案經彰化縣警察局彰化分局報告臺灣彰化地方法院檢察署檢察官偵查起訴。
    理  由
一、訊據被告乙○○除坦承有向邱民安佯稱其自小客車已失竊，請其申報失竊外，矢
    口否認有與被告丙○○共謀至總統旅遊公司之強盜犯行，辯稱：被告丙○○欲北
    上請伊開車載其至總統旅遊公司搭車，伊對於被告丙○○之強盜犯行均不知情，
    且伊在被告丙○○告知強盜一事後，因一時緊張才請邱民安報失竊云云；被告丙○○固對於其有持水果刀進入總統旅遊公司，並取走該公司櫃台內之金錢及被害
    人之皮包之事實坦白承認，惟辯以：因被告乙○○告知總統旅遊公司欠其薪資，
    要伊去總統旅遊公司談，伊至該公司沒有遇見老闆，看到被害人丁○○，伊向被
    害人說被告乙○○薪資之事，被害人誤認伊要搶她，伊一時緊張才拿出水果刀要
    被害人拿錢出來云云。經查：
（一）本件被告丙○○、乙○○二人至總統旅遊公司強盜櫃檯人員財物之計劃，係被
      告乙○○於九十二年四月二十四日約十時許，至被告丙○○之住處向其提議，
      並規劃得手後之逃逸路線後，由被告乙○○搭載被告丙○○至總統旅遊公司，
      由被告丙○○下手，被告乙○○則將自小客車駛至該公司後巷等候，俟被告丙○○得手後接應其離開，已據被告丙○○於警詢、偵查供認明確（見偵卷第一
      一三、一一四、一二六頁背面及一二七頁），嗣後被告丙○○雖辯稱：伊係要
      去談被告乙○○薪資之事，一時緊張始發生此事云云。惟參諸被害人丁○○於
      警詢指稱：該名歹徒（即被告丙○○）進入站內，邊走邊問伊幾點有車，又說
      要借用廁所，該名歹徒往後方洗手間走去，而後即朝櫃台內走進來，手持一把
      利刃大聲斥喊伊，叫伊把錢拿出來，伊回答沒錢，該名歹徒即動手用刀子推壓
      伊至牆角，轉身翻開櫃台抽屜，搶走裡面現金，同時亦搶走伊皮包，便往後方
      逃離，伊見該名歹徒動手欲開啟後方鐵門，見伊把前門拉住，乃跑向前門，與
      伊發生拉扯，並將伊推開，往中華西路四七四巷內逃跑，伊尾隨呼叫，見其坐
      上車牌號碼Ｖ五─七八八三號自小客車逃逸等情（見偵卷第三一頁背面），復
      於偵查時亦為相同之指述（見偵卷第一○八頁背面）【按被告以外之人於審判
      外之言詞或書面陳述，除法律有規定者外，不得作為證據，又被告以外之人於
      審判外之陳述，雖不符前四條之規定，而經當事人於審判程序同意作為證據，
      法院審酌該言詞陳述或書面陳述作成時之情況，認為適當者，亦得為證據。當
      事人、代理人或辯護人於法院調查證據時，知有第一百五十九條第一項不得為
      證據之情形，而未於言詞辯論終結前聲明異議者，視為有前項之同意。刑事訴
      訟法第一百五十九條第一項、第一百五十九條之五定有明文。本件被告二人對
      於被害人丁○○之指述，已於準備程序表示對於其證據能力無意見，復於本院
      審判程序調查該證據時，被告二人、辯護人均未聲明異議，被告二人對於被害
      人丁○○警詢、偵查中所言均無意見，本院斟酌被害人丁○○前開陳述作成之
      情況，認為適當，得作為本件之證據】，可知被告丙○○一進入總統旅遊公司
      即佯裝一般乘車旅客詢問車班、借用廁所等，在被害人未有任何防備之際，突
      然持刀衝向被害人，喝令其拿錢出來，被告丙○○根本未向被害人提及總統旅
      遊公司積欠被告乙○○薪資一事，更非如其所辯係一時緊張始持水果刀威嚇被
      害人。再者，被害人在偵查中復稱：「（被告錢拿走後？）他往後面跑，我不
      知道他為何知道後面有門，可能是他上廁所看到，我們平時也沒想到開那扇門
      。我便往前門跑，把被告鎖在裡面，但他又往前門跑，並拉開門後便往巷內跑
      ，我追出去看，他跳上一台白色車內，我本來沒注意車停在哪裡，是後來同時
      問我，我往巷子走去，才發現後門一打開就是白色車子停放的地方」等語（見
      偵卷第一○九頁），益徵被告乙○○在搭載被告丙○○抵達總統旅遊公司後，
      隨即將車子駛至該公司後門巷口處等候接應，被告丙○○於得手後，乃依計劃
      往該公司後門離去。被告乙○○固辯稱：被告丙○○要北上，請伊載其至總統
      旅遊公司搭車，該公司位於交流道旁，伊將車子停在公司旁邊巷口等云云，惟
      被告丙○○先則供認其至總統旅遊公司係因被告乙○○提議強盜（其稱向該公
      司拿一筆錢），繼之稱該公司積欠被告乙○○薪資，伊要幫被告乙○○催討，
      然從未提及其至該公司之目的為搭車北上，況倘如被告乙○○所稱，被告丙○○要求其等候，則其大可在總統旅遊公司門口暫停等候，無需駛至巷子內，蓋
      被告丙○○至該公司問車班，隨即可決定是否搭乘，被告乙○○在門口暫停之
      時間既短，更難想像其一定要將車子駛至巷子內等候之理由，是被告乙○○所
      辯，尚難憑採。又被告乙○○前曾任職於總統旅遊公司，對於該公司之地理環
      境（即後門何在、通往何處）應知之甚詳，被告丙○○亦自承：總統旅遊公司
      有後門，係被告乙○○告知的等情（見偵卷第一三五頁背面），倘非被告乙○○提議並事先規劃逃逸路線，被告丙○○要無可能於得手後直接往後門逃逸，
      被告乙○○之車子適亦停在後門處停候，是本件強盜犯行係由被告二人事先謀
      議，推由被告丙○○下手之事實，應堪認定。
（二）按被告以外之人於偵查中向檢察官所為之陳述，除顯有不可信之情況者外，得
      為證據，刑事訴訟法第一百五十九條之二第二項定有明文。又被告以外之人於
      審判中有滯留國外或所在不明而無法傳喚或傳喚不到者，其於檢察事務官、司
      法警察官或司法警察調查中所為之陳述，經證明具有可信之特別情況，且為證
      明犯罪事實之存否所必要者，得為證據，刑事訴訟法第一百五十九條之三第三
      款亦有明文。而該條立法例乃係採英美法「傳聞法則」之例外，亦即證人在警
      詢即法院外之陳述，倘若符合(一)必要性，即因已無法再從同一陳述者取得原陳
      述以外之證言，而具有利用原陳述之必要性，及(二)可信性之情況保證，係指陳
      述時之外部客觀的情況值得信用而言（非指陳述之實質內容的信用性，否則證
      據能力與證據力之界限勢將有所混淆），乃有證據能力。證人甲○○於偵查中
      已經檢察官二次傳喚作證，已就其所見聞即被告丙○○持其所有之水果刀至總
      統旅遊公司犯罪，及被告乙○○、丙○○在其住處互相指責對方就本件犯罪未
      依計劃行事等情（詳見後述），業據甲○○具結，並向檢察官陳述明確，尚無
      其他顯不可信之情況，故其在偵查中向檢察官所為之陳述，得為證據。再者，
      證人甲○○經本院先後二次傳喚到庭作證，均未到庭作證，而其證述為證明被
      告乙○○、丙○○共同謀議犯下本件強盜犯行之待證事實存在與否所不可或缺
      之證據，再斟酌證人甲○○係於九十二年四月二十八日十三時五十分至其住處
      尋找被告丙○○後，同日十七時三十分即製作警詢筆錄（有搜索、扣押筆錄等
      件足參），其自無足夠時間仔細衡量其陳述之利害、或有他人介入、干擾之情
      況，就證人甲○○陳述當時之外部客觀情況而言，其陳述具有可信性，故證人
      甲○○於警詢時之陳述符合傳聞法則例外之必要性及可信性之情況保證二要件
      ，自亦有證據能力。查證人即提供被告丙○○住處之甲○○於警詢、偵查均一
      致證稱：被告丙○○告訴伊，被告乙○○邀他一起去搶一家遊覽車售票站，伊
      問被告丙○○時，被告乙○○在一旁指責被告丙○○說，他搶完後沒有從該公
      司售票站出來反而從前門出來，才會被人追，讓車牌被人記下，而被告丙○○
      說車不是偷的，為什麼要去搶前沒有將車用膠布貼上等情明確（見偵卷第四六
      頁背面、四七頁、一三四頁背面、一三五頁），足資證明被告乙○○、丙○○
      確共同謀議至總統旅遊公司強盜，事後因強盜過程與計劃有異，恐已遭被害人
      記下車牌，被告二人乃互相指責對方甚明。再斟酌證人甲○○經警於九十二年
      四月二十八日至警局所為陳述，與其同年五月十五日、七月十日向檢察官所為
      陳述，其證述尚屬一致，復就被告二人事後互相指責對方之內容，與本件被告
      二人犯案之經過、分工相符，倘證人甲○○非親自見聞被告二人言談內容，對
      於該案之細節自不可能如此清楚，況被告丙○○為證人甲○○妹妹之男朋友，
      又提供住處給被告丙○○居住，復與被告乙○○素無仇怨，其更無動機無中生
      有編造被告二人事後指責對方內容誣陷被告二人，是被告二人事後辯稱：渠等
      沒有向證人甲○○講過本案，證人甲○○不可能知情云云，要屬事後飾卸之詞
      ，自不足採信。
（三）又辯護意旨以：被告乙○○當初係為替其母親向總統旅遊公司催討薪資，始出
      此下策，手段縱有不當，但無為自己不法所有之意圖可言等語。然查，被告丙○○固稱：總統旅遊公司積欠被告乙○○薪資，要至該公司談薪資問題云云，
      惟被告乙○○業於本院供陳：伊與總統旅遊公司並無薪資糾紛，係該公司積欠
      其母親薪資，而其母親亦未請伊至該公司催討薪資明確（見本院九十二年十一
      月十日準備程序筆錄），姑不論總統旅遊公司有無積欠被告乙○○母親薪資，
      被告乙○○始終否認其與被告丙○○至該公司之目的為催討薪資；而縱有薪資
      糾紛，應催討之對象亦係該公司之管理部門（例如會計部），而非該公司之售
      票櫃台及櫃台人員，況被告丙○○持水果刀喝令櫃台人員丁○○拿錢出來，顯
      已逾一般催討或商談薪資處理問題之常情，甚且被告丙○○未曾向被害人表示
      其目的為幫被告乙○○或母親催討薪資，已如前述，是被告二人共謀至總統旅
      遊公司強盜財物，具有為自己不法所有之意圖甚明。辯護意旨前開辯詞，尚嫌
      無憑。
（四）再按強盜罪之構成，固以其所實施之強暴、脅迫是否已達於使人不能抗拒之程
      度為必要，然是否不能抗拒，應就社會一般通念，在客觀上是否足以抑制被害
      人之意思自由為斷（最高法院七十一年台上字第一○四○號、八十一年台上字
      第八六七號判決意旨參照）。又所謂使被害人達於不能抗拒之程度云者，即須
      行為人所使用之方法，在客觀上使被害人處於不能抗拒或難於抗拒，致不能保
      持其對財物或財物上利益之現實支配力而言，亦即依行為人當時行為之性質及
      當時存在之具體事實情狀可抑制被害人之抗拒即足當之，至被害人實際上有無
      反抗，與本罪之成立要無影響，亦有最高法院八十三年度台非字第二二三號、
      八十年台上字第四○七五號判決可資參照。辯護意旨以：依被害人丁○○所述
      ，其曾用手去擋刀子，因認被告丙○○所為尚未達使被害人不能抗拒之程度，
      應僅成立恐嚇取財罪等語。本件被害人遭被告丙○○持水果刀架住脖子，並將
      其壓至牆角，其因恐懼而不能反抗，任由被告丙○○取去櫃台抽屜內之金錢及
      其皮包，已據其於偵查中指訴明確（見偵卷第一○九頁背面），而扣案之水果
      刀一把刀鋒銳利，被告丙○○持銳利之水果刀架在被害人之脖子上，並將其壓
      至牆角，稍有不慎，被害人之生命、身體均有可能遭受難以預測之傷害，被害
      人雖曾謂其先用左手去擋刀子等情，應係指其在被告丙○○持水果刀喝令其拿
      錢出來，其稱沒錢，被告丙○○即持刀架在其脖子之一瞬間，蓋一般人於突遭
      外力傷害時，其本能或有以手抵擋之反應，就本件被告丙○○之整體犯罪行為
      觀察，其取走櫃台抽屜內之金錢及被害人皮包之時，被害人均係遭被告丙○○
      持刀壓制之狀態，徵諸社會一般通念實已足以壓制被害人之意思決定與行動自
      由，堪認被害人已喪失其自由之意思，而達到無法抗拒之程度。又被告丙○○
      得手後往後門跑去時，被害人雖欲將前門關閉，並於被告丙○○無法開啟後門
      轉向前門逃出時，與其發生拉扯，惟此係在被告丙○○完成犯罪行為後所發生
      ，斯時，被害人已非處於遭被告丙○○持刀架在脖子上之狀況，故此部分尚不
      能作為認定被告丙○○行為時並無至使被害人不能抗拒之依據。是辯護意旨認
      被害人非處於不能抗拒之程度，僅屬恐嚇取財等語，亦屬無據。
（五）又被告丙○○於得手後，乘坐被告乙○○預先停放在總統旅遊公司後門巷口接
      應之車子，因被害人在後追趕，被告乙○○恐其車號可能已遭被害人記下，明
      知該自小客車未遭竊，竟仍打電話通知不知情之車主邱民安向警察機關申報失
      竊，邱民安不疑有他，乃依被告乙○○之通知，逕向彰化縣警察局溪湖分局舊
      館派出所申報失竊，被告乙○○固坦承有打電話通知邱民安申報失竊，惟仍辯
      稱：因被告丙○○上車後，告知他強盜之事，伊一時緊張才請邱民安申報失竊
      云云。經查，被告乙○○利用不知情之邱民安向警察機關申報失竊之經過，已
      據證人邱民安於警詢、偵查中證述明確（關於證人邱民安審判外之陳述，被告
      二人已於準備程序表示對於其證據能力無意見，復於本院審判程序調查該證據
      時，被告二人、辯護人均未對之聲明異議，被告二人並稱證人邱民安所言實在
      ，本院斟酌證人邱民安前開陳述作成之情況，認為適當，得作為本件之證據）
      ，被告乙○○亦坦承此部分犯行，並有彰化縣警察局車輛協尋電腦輸入單影本
      一份在卷可憑，被告乙○○明知該自小客車未遭竊，仍請不知情之邱民安向警
      察機關申報失竊，其未指定犯人，向該管公務員誣告犯罪之犯行，已堪認定。
      再查，被告乙○○自承被告丙○○上車後，其發現被告丙○○手持一女用皮包
      ，被告丙○○並已告知進入總統旅遊公司強盜一事，被害人又在後追呼強盜，
      倘如被告乙○○所辯，其未涉該犯行，何以非但未停車，反而加速離去，若謂
      被告乙○○突遇該事，一時不知如何反應，則在駛離現場後，自應有餘裕冷靜
    思考並立即向警察機關報告此事，詎被告乙○○竟自行以行動電話通知邱民安
      ，稱其所有之自小客車遭竊，請邱民安向警察機關申報失竊，以逃避追緝，由
      此益徵被告乙○○係因恐遭被害人丁○○記下車號，東窗事發，始向邱民安佯
      稱車子遭竊，其與被告丙○○就本件強盜犯行確有共同之犯意聯絡及行為分擔
      無訛。
（六）綜上，被告乙○○、丙○○前開所辯，均係飾卸之詞，委無足採。此外，並有
      贓物保管收據一紙、被告丙○○進出總統旅遊公司之監視器翻拍照片十三張、
      及水果刀一把扣案可資佐證，本件事證明確，被告二人之犯行均堪認定，應依
      法論科。至被告乙○○聲請再行傳訊證人甲○○，惟證人甲○○經二次合法傳
      喚未到庭，本院認證人甲○○其於警詢、偵查中為所證述之情節悉相一致，顯
      見其已就其所見聞之事實為完全之陳述，本院因認無再行傳喚證人甲○○之必
      要，併予敘明。
二、按被告丙○○持之供本件犯罪所用之水果刀，刀鋒銳利，在客觀上足以對人之生
    命、身體、安全構成威脅，可用以殺、傷人，具有危險性，自屬兇器。核被告乙○○、丙○○所為，均係犯刑法第三百三十條第一項之加重強盜罪，另被告乙○○央請不知情之邱民安謊報汽車失竊所為，係犯刑法第一百七十一條第一項之未
    指定犯人誣告罪。又被告乙○○、丙○○就前開加重強盜犯行，有犯意之聯絡及
    行為之分擔，均係共同正犯。而被告乙○○前開未指定犯人之誣告犯行，係利用
    不知情之邱民安為之，係屬間接正犯。另被告乙○○所犯加重強盜、未指定犯人
    誣告罪間，犯意各別，罪名不同，應分論併罰。末查，被告乙○○、丙○○分別
    有事實欄所示之科刑及執行紀錄，有卷附臺灣高等法院被告全國前案紀錄表二份
    可稽，其等受有期徒刑之執行完畢後，五年以內再犯有期徒刑以上之本罪，均為
    累犯，應依刑法第四十七條之規定加重其刑。爰審酌被告二人共謀強盜總統旅遊
    公司櫃檯人員財物，持水果刀之犯罪手段，對被害人已造成心理上莫大之恐懼，
    及犯罪之動機、目的、所得財物不多、犯後仍飾詞圖卸刑責，另被告乙○○未指
    定犯人，而向該管公務員申報車輛失竊，將使他人有受刑事訴追處分之虞，惟此
    部分犯罪後已坦承犯行，態度尚稱良好等一切情狀，分別量處被告二人如主文所
    示之刑，並就被告乙○○部分定其應執行之刑，以示懲儆。公訴人雖於審理中分
    別就被告乙○○、丙○○具體求刑有期徒刑十年、八年，惟本院審酌前開各情及
    本件情節，認宣告如主文所示之刑已足收警惕、教化之效，公訴人前開求刑似嫌
    過重，併此敘明。至扣案之水果刀為被告丙○○取自證人甲○○之住處，為證人
    甲○○所有，業據被告丙○○及證人甲○○供述及證述明確，爰不為沒收之諭知
    ，併此敘明。
據上論斷，應依刑事訴訟法第二百九十九條第一項前段，刑法第二十八條、第三百三
十條第一項、第一百七十一條第一項、第四十七條、第五十一條第五款，罰金罰鍰提
高標準條例第一條前段，判決如主文。
本案經檢察官廖曉萍到庭執行職務。
中      華      民      國    九十二    年     十二     月    二十五    日
                                臺灣彰化地方法院刑事第二庭
                                  審判長法官  林  欽  章
                                  法      官  吳  俊  瑩
                                  法      官  許  雅  婷
右正本證明與原本無異。
如不服本判決，應於判決送達後十日內向本院提出上訴狀( 須附繕本 )。
告訴人或被害人對於判決如有不服具備理由請求檢察官上訴者，其上訴期間之計算係
以檢察官收受判決正本之日期為準。
                          法院書記官  謝  秋  德
中      華      民      國    九十二    年     十二     月    二十六    日
附錄本案論罪科刑法條全文：
中華民國刑法第三百三十條
犯強盜罪而有第三百二十一條第一項各款情形之一者，處七年以上有期徒
刑。
前項之未遂犯罰之。
中華民國刑法第一百七十一條
 (未指定犯人誣告罪)
未指定犯人，而向該管公務員誣告犯罪者，處一年以下有期徒刑、拘役或
三百元以下罰金。
未指定犯人，而偽造、變造犯罪證據，或使用偽造、變造之犯罪證據，致
開始刑事訴訟程序者，亦同。


司法院資訊處製作；財團法人民間司法改革基金會備份。
